臺灣高雄地方法院刑事裁定
111年度毒聲字第888號
聲  請  人  臺灣高雄地方檢察署檢察官
被      告  李昆霖


上列被告因違反毒品危害防制條例案件，經檢察官聲請送觀察、
勒戒(111年度毒偵字第2879號)，本院裁定如下：
    主  文
李昆霖施用第二級毒品，令入勒戒處所觀察、勒戒，其期間不得
逾貳月。
    理  由
一、聲請意旨如附件聲請書所載。
二、按犯毒品危害防制條例第10條之罪者，檢察官應聲請法院裁
    定，令被告入勒戒處所觀察、勒戒，其期間不得逾二月；依
    前項規定為觀察、勒戒或強制戒治執行完畢釋放後，3年後
    再犯第10條之罪者，適用本條前2項之規定，毒品危害防制
    條例第20條第1項、第3項分別定有明文。而上開所謂「3年
    後再犯」，只要本次再犯（不論修正施行前、後）距最近1
    次觀察、勒戒或強制戒治執行完畢釋放，已逾3年者，即該
    當之，不因其間有無犯第10條之罪經起訴、判刑或執行而受
    影響（最高法院刑事大法庭109年度台上大字第3826號裁定
    意旨參照）。
三、經查：
㈠、被告李昆霖於民國111年8月26日21時許，在高雄市○○區○○街0
    00號住處內，以將甲基安非他命置入玻璃球燒烤後吸食煙霧
    之方式，施甲基安非他命1次乙節，業據被告於偵查中坦承
    不諱，且其於111年8月28日22時4分許為警採尿送驗，結果
    呈安非他命、甲基安非他命陽性反應，有高雄市政府警察局
    小港分局毒品案嫌疑人尿液代碼與姓名對照表（尿液代碼：
    J-000000號）及正修科技大學超微量研究科技中心111年9月
    21日尿液檢驗報告（原始編號：J-000000號）在卷可佐，足
    認被告上開任意性自白與事實相符。本件事證明確，被告於
    前揭時、地，施用甲基安非他命之事實，堪可認定。
㈡、又被告前因施用毒品案件，經送觀察、勒戒後，因認無繼續
    施用毒品傾向，於105年5月18日執行完畢釋放，並經臺灣高
    雄地方檢察署（下稱高雄地檢署）檢察官以105年度毒偵緝
    字第130號不起訴處分確定，迄今並無再為觀察、勒戒或強
    制戒治處遇之紀錄乙節，有臺灣高等法院被告前案紀錄表在
    卷可稽。本件係被告於前開觀察、勒戒執行完畢釋放3年後
    所為，依前揭說明，縱被告其間因犯第10條之罪經起訴、判
    刑或執行，仍應依修正後毒品危害防制條例第20條第3項規
    定，再予適用觀察、勒戒或強制戒治之機會。
㈢、再者，毒品危害防制條例所規定之「觀察、勒戒」程序，係
    針對受處分人所為保安處分，目的在戒除行為人施用毒品身
    癮及心癮，以達教化與治療之目的，其立法意旨在幫助施用
    毒品者戒毒，性質上為一療程，而非懲罰，並屬強制規定，
    除檢察官審酌個案情形，依同條例第24條第1項為附命完成
    戒癮治療之緩起訴處分外，凡經檢察官聲請法院裁定將被告
    送勒戒處所觀察、勒戒者，法院僅得就其聲請審查被告是否
    有施用毒品之行為，以及被告是否為「初犯」或為觀察、勒
    戒、強制戒治執行完畢後「3年後再犯」而為准駁之裁定，
    並無自由斟酌以其他方式替代或得以其他原因免予執行之權
    。又是否給予被告為附命完成戒癮治療之緩起訴處分，屬刑
    事訴訟法第253條之1第1項及第253條之2第1項第6款特別賦
    予檢察官之職權，非法院所得審酌，且此非「觀察、勒戒」
    前置處分，也與被告是否判刑之追訴要件無關，檢察官自無
    義務說明為何不給予被告戒癮治療之緩起訴處分。法院縱使
    審查其裁量有無違法，也僅在卷證資料所示證物中審酌，而
    為最低限度之審查，即此部分為檢察官之裁量，必須予以尊
    重。
㈣、本件聲請書載明被告前已有2次觀察、勒戒之執行紀錄，仍再
    犯本案施用毒品案件，酌以扣案毒品係被告於111年8月26日
    20時許，在高雄市小港區金福路上，以新臺幣500元代價向
    綽號「阿貴」之成年男子購得，足見其有毒品來源且得之容
    易，戒絕毒癮之意志不堅、自制力薄弱，若僅以寬鬆之機構
    外社區性戒癮治療，實難期待其能完全戒絕毒癮，是本件不
    宜給予附命戒癮治療之緩起訴處分（如附件）。而依卷證資
    料所示，被告前於89年及105年已有觀察、勒戒之執行紀錄
    ，仍再犯本次施用毒品犯行，且被告於111年8月26日20時許
    ，在路上偶遇綽號「阿貴」之成年男子，便向該陌生男子購
    買甲基安非他命，可見其毒品取得容易，若被告處於得任意
    與外界接觸之環境，欠缺相關強而有力之約束機制，面對隨
    手可得之毒品誘惑，難以期待被告有戒除毒癮之自律及決心
    ，若再僅以寬鬆之社區性戒癮治療，確難期待其能完全戒絕
    毒癮，從而，檢察官考量本案具體情節，向本院聲請令被告
    入勒戒處所觀察、勒戒，以監禁式之治療方式，求短時間內
    隔絕被告之毒品來源，務使其專心戒除毒癮，而未依刑事訴
    訟法第253條之1規定對被告為附命完成戒癮治療之緩起訴處
    分，核其此部分職權之行使尚屬合法，形式上亦無裁量恣意
    或濫用之情，於法有據。
四、綜上所述，本件聲請為有理由，應予准許，依毒品危害防制
    條例第20條第3項、第1項，裁定如主文。
中　　華　　民　　國　　111 　年　　12　　月　　2 　　日
                  刑事第六庭    法　官  陳紀璋
以上正本證明與原本無異。
如不服本裁定，應於收受送達後5 日內向本院提出抗告狀。
中　　華　　民　　國　　111 　年　　12　　月　　2 　　日
　　　　　　　　　　　　　　　  書記官　李宗諺